【裁判字號】    96,訴,1654
【裁判日期】    970709
【裁判案由】    侵權行為損害賠償
【裁判全文】
臺灣臺南地方法院民事判決              96年度訴字第1654號
原      告  甲○○
被      告  乙○○
上列當事人間請求侵權行為損害賠償事件，經本院刑事庭移送前
來，本院於民國97年6月25日言詞辯論終結日期，判決如下：
    主      文
被告應給付原告新台幣壹拾萬元，及自民國95年12月16日起至清
償日止，按週年利率百分之5計算之利息。
原告其餘之訴駁回。
訴訟費用由被告負擔10分之1，餘由原告負擔。
本判決原告勝訴部分得假執行。但被告以新台幣壹拾萬元為原告
預供擔保後，得免為假執行。
原告其餘假執行之聲請駁回。
    事實及理由
一、本件原告起訴主張：
(一)、被告於民國94年2月3日13時18分許，在台南縣學甲鎮○○路
    303號原告所服務之土地銀行學甲分行營業大廳，先無端基
    於傷害原告身體之犯意，徒手將原告打傷，致原告受有前胸
    部瘀傷之傷害，嗣又基於公然侮辱原告之故意，以「幹你娘
    GY」之不堪字眼當眾辱罵原告，致原告受有身體上及人格上
    之損害。茲因原告任職台灣土地銀行，工作穩定，在同事間
    人評甚佳，原告父親曾擔任台南縣佳里鎮農會總幹事，在地
    方上頗富名望。茲因本件被告於營業時間內帶人到原告所服
    務之銀行辦公廳當眾毆打、辱罵原告，並於原告提出刑事告
    訴前多次夥同眾人到原告佳里住處侵入住宅滋事，致令原告
    及家人除飽嚐恐懼之外，並受鄰人議論紛紛，在地方名望受
    有重大損害。為此，依侵權行為之法則，請求被告賠償精神
    慰撫金新台幣（下同）100萬元，以平復身心所受創傷及損
    害等情。
(二)、並聲明：
  1.被告應給付原告100萬元，及自起訴狀繕本送達翌日起至清
    償日止，按週年利率百分之5計算之利息。
  2.原告願供擔保，請准宣告假執行。
二、被告則以：
(一)、被告否認有對原告為侵權行為事實，被告於94年2月3日13時
    許到達土地銀行學甲分行後，與原告前後接觸不到10分鐘，
    因警員勸喻被告即邀約原告齊至台南縣警察局學甲分局再行
    洽談，但被告先至學甲分局等候約30、40分鐘後，原告始到
    達警局，表示遭到被告毆打受傷要對被告提出告訴，被告聞
    言暴跳如雷深感冤枉，在場警員問原告何處受傷，原告即拉
    開衣服，顯示其左、右胸口均各有5道抓痕。因被告於土地
    銀行學甲分行時根本未曾以手抓原告胸口，原告胸口抓傷來
    源可疑，恐係為誣陷被告而故意為之，被告當場即請求警員
    為被告手部照相，並查扣銀行監視錄影帶，以證清白，故警
    員許銘修方於當日15時許為被告拍攝3張手部相片，證明被
    告當時手指甲極短，根本不可能會抓人成傷。
(二)、原告於刑事第一審審理時證述：伊與被告面對面，被告抓住
    伊的前胸口，第一次伊有掙脫，他馬上抓第二次，衣服跟肉
    都有被抓到，當時警察就在旁邊，伊強力用肩膀甩開被告的
    手，所以產生抓痕等語。查：
  1.原告所述及監視錄影帶畫面所示，警員黃文達一直站在原告
    及被告旁邊，被告縱使愚不可及，亦不可能當著警員及原告
    眾多同事面前連續攻擊原告。且被告若果有上開連抓原告胸
    口之行為，其時間應非1、2秒所能完成，警員黃文達何以會
    「因為時間很短，所以伊沒有看清楚動作細節」？而依原審
    勘驗監視錄影帶內容所載，被告除在13：08：05~07前後3秒
    有以左手攀附原告肩膀外，其餘畫面均未顯示被告與原告有
    肢體接觸，故原告證稱被告對其有連抓二次胸口之攻擊行為
    ，是否屬實，即非無疑。刑事第一審判決認為錄影畫面18分
    03秒前後，原告身體有將近1至2秒時間擋住被告手部，該2
    秒間無法判斷被告右手有無碰觸原告，即無從為被告有利之
    認定，並因此認為原告當日所受前胸部多處抓傷淤痕等傷害
    ，顯係被告與原告面對面時，以右手主動攻擊原告前胸所造
    成，只是因監視錄影畫面確有死角以及錄影方式之限制，方
    無法確切顯現當時所有動作細節。上開刑事判決理由不但使
    被告負有自證無罪之義務，且違背罪疑惟輕之法則，並以揣
    測之方式對被告為不利之認定，其判決即有違誤。
  2.雖錄影畫面18分03秒前後，有近1、2秒時間原告身體擋住被
    告手部，故無法辨識被告手部動作，但被告若果有如原告於
    刑事第一審證述之連抓二次原告胸部之攻擊行為，第一次原
    告並有掙脫，第二次原告則是強力用肩膀甩開被告的手，在
    此情況下，原告之身體不可能在錄影畫面18分03秒前後均未
    出現閃躲晃動之現象。上開刑事判決未慮及此，逕以推測方
    式認為被告確有以右手攻擊原告前胸，只是因錄影畫面確有
    死角及錄影方式之限制，方無法確切顯現當時所有動作細節
    ，作為對被告不利認定之依據。
  3.依佳里綜合醫院94年2月3日出具之原告驗傷診斷書所示，原
    告左、右胸口各有3、4道抓瘀傷。查當日正值寒冬，原告身
    著內衣、襯衫及外套至少3件衣物，被告又未留有指甲，被
    告如何在迅雷不及掩耳之時間內（時間短到站在旁邊之警員
    黃文達均無法看清楚動作細節），穿透原告3層衣物，在其
    左、右胸口各留下數道抓瘀痕，實令人懷疑。且依原告所述
    ，第一次伊有掙脫，第二次被抓到衣服跟肉，則第一次應未
    成傷，第二次縱被抓到肉，應只會造成瘀傷，不可能產生兩
    側抓痕，何以原告提出之驗傷診斷書卻是左、右胸口各有3
    、4道由上至下之抓傷，原告胸口兩側多處抓痕究是被告隔
    著3層衣物對其連抓胸口造成抑或是裸身自抓成傷，即非無
    探究之餘地。
(三)、被告受人之託前往土地銀行學甲分行向原告詢問債務如何處
    理，銀行營業大廳乃是公共場合，且有監視錄影，銀行行員
    又均與原告有同事之誼，被告怎可能在上開場合對原告公然
    侮辱及動粗？反觀原告，與被告對談時即暗藏錄音機，且不
    斷出言挑釁「不然你出手看看啊！」，被告建議「不然我們
    去派出所談」，原告馬上呼喝「走啊！我的手別拉我，你現
    在在拉什麼」，並一再反覆重述「你動我是什麼意思，你動
    手動腳是啥意思」、「你最好別動手動腳，銀行錄影機隨時
    有在錄，你動手動腳無效」，被告只是想拉原告的手一齊去
    派出所談，原告卻大呼小叫，原告應是故意口出上開言語以
    方便錄音對被告提出告訴，被告卻不明所以，回稱：「我來
    此只是瞭解此筆帳狀況，哪有暴力？莊先生卻說我用暴力」
    、「我來這裡也是請問他啊！我並無惡意，他站那種姿勢那
    種態度，我並沒有大小聲啊！」，由被告上開反應亦可推知
    其當時對原告激情演出亦深感莫名其妙，故不得以原告故意
    錄下的話作為對被告不利之證據。
(四)、對於原告提出之錄音帶，經第一審刑事法院當庭播放後，被
    告已明確表示「幹你娘，你欠人家錢，你娘GY」不是伊說的
    ，其餘二句粗話因雜訊不清，被告聽不出來是不是伊說的。
    上開刑事判決認為在場其餘與被告及原告紛爭無關之人，殊
    無可能參與辱罵原告，故上開言詞除係被告辱罵原告以外，
    並無其餘可能性。但上開第一句粗話因發音較高亢清晰，與
    被告音調低沉渾厚明顯不同，故被告可立即判斷非出自被告
    之口，另二句粗話則因雜訊過多，故被告聽不清楚無法判斷
    ，為釐清事實真相，被告於第一審刑事法院方請求送交聲紋
    比對，卻遭上開刑事判決以無調查之必要駁回。本院當庭勘
    驗錄音帶，即可分辨上開第一句粗話確實與被告之音頻高低
    不同，顯非出自同一人之口，被告上開請求即非無調查之必
    要，應有送交聲紋比對之必要，以釋其疑。綜上所述，被告
    否認有於上開時日在原告服務之銀行辦公廳當眾毆打、辱罵
    原告，及有侵入原告住宅滋事之情事，原告主張仍有前揭疑
    點尚待釐清等語，資為抗辯。
(五)、並聲明：
  1.原告之訴駁回。
  2.如受不利之判決，願供擔保免為假執行。
三、得心證之理由：
(一)、查被告受訴外人卓怡伶所託，於94年2月3日下午1時30分許
    ，前往臺南縣學甲鎮○○路303號原告工作之臺灣土地銀行
    學甲分行內向原告索討債務。詎因與原告意見不合，被告竟
    基於公然侮辱之故意，在上開公眾得出入且不特定人得共聞
    共見之場所，接續以台語「幹你娘」、「幹你娘GY（語音雷
    同，GY意指女性生殖器官）」及「你娘GY」等粗鄙、足以貶
    損他人人格且使人難堪之言詞辱罵原告。被告另基於傷害人
    之身體之故意，以左手臂攬住原告肩膀，並以右手施力猛抓
    原告衣領及前胸，致原告受有前胸部多處抓傷瘀痕傷害之事
    實，業據本院調取台灣高等法院台南分院97年度上易字第32
    號刑事歷審卷核閱無誤，並有佳里綜合醫院驗傷診斷書（見
    台南縣警察局學甲分局刑案偵查卷宗第11頁）、監視錄影照
    片、現場錄音譯文（見台灣台南地方法院檢察署95年度核交
    字第383號偵查卷宗第46頁至第55頁）及監視錄影帶勘驗訊
    問筆錄（見本院95年度簡字第3667號刑事卷第26、27頁）附
    於前開刑事卷可稽，且經證人即現場處理警員黃文達於前開
    刑事案件審理時結證明確（見台灣高等法院台南分院97年度
    上易字第32號刑事卷第71、72頁），堪信為真實。
(二)、被告雖辯稱：錄音內容辱罵三字經部分係第三人所為，非其
    所為云云；惟查，上開錄音帶經台灣高等法院台南分院送請
    法務部調查局為聲紋鑑定，經法務部調查局函覆：錄音帶A
    面談話錄音內待鑑疑為「乙○○」之男子聲音因錄音品質不
    佳，致聲紋共振峰圖譜特徵模糊，不符聲紋鑑定條件，故無
    法作聲紋比對鑑定等語，有該局鑑定報告書附於台灣高等法
    院台南分院97年度上易字第32號刑事卷第45至47頁足佐，即
    難採為有利於被告之認定。次依證人黃文達證述：當時除被
    告以外，並無其他人對原告說話，錄影帶畫面顯示被告右邊
    坐的人亦未與原告說話，被告當時有以前述粗鄙台語原告
    等語（見本院96年度易字第1123號刑事卷第15至16頁、台灣
    高等法院台南分院97年度上易字第32號刑事卷第71頁），足
    徵被告前揭所辯，洵難採信。被告雖又辯稱：其未出手抓傷
    原告云云；然依證人黃文達於另案審理時證稱：被告與原告
    有一些肢體動作，被告有出手推或拉原告等語（見本院96年
    度易字第1123號刑事卷第15頁），經與被告於警詢時自承：
    其有推原告一下等語互核大致相符（見台南縣警察局學甲分
    局刑案偵查卷宗第2至3頁），可認原告所受前胸部多處抓傷
    瘀痕之傷害，應係被告出手所造成之傷害無誤。
(三)、按因故意或過失，不法侵害他人之權利者，負損害賠償責任
    ；不法侵害他人之身體、健康、名譽、自由、信用、隱私、
    貞操，或不法侵害其他人格法益而情節重大者，被害人雖非
    財產上之損害，亦得請求賠償相當之金額；民法第184條第1
    項前段及第195條第1項前段分別定有明文。所謂之名譽，通
    常係指人格在社會生活上所受之尊重，即其在社會上之評價
    而言。故侵害名譽權，係指以言語、文字、漫畫或其他方法
    貶損他人在社會上之評價，使其受到他人憎惡、蔑視、侮辱
    、嘲笑或不齒與其來往，是否構成侵害名譽權，應就社會一
    般人之評價，客觀判斷之。而台語「幹你娘」、「幹你娘GY
    」及「你娘GY」均係粗鄙、輕蔑或攻擊之言詞，且足生貶損
    被辱罵人人格在社會上之評價。本件被告於前揭時地對原告
    口出穢言，以言語貶損原告在社會上之評價，足使原告之名
    譽遭受損害，自屬故意不法侵害原告名譽之行為。從而，原
    告主張被告以前揭言詞公然辱原告，已造成原告之名譽受
    損，要屬有據。本件被告故意不法侵害原告之名譽及身體，
    既經認定，則原告依侵權行為之法律關係，請求被告賠償原
    告非財產上之損害賠償，即屬正當。本院審酌原告係大學畢
    業，為銀行行員，每月薪資4萬餘元，94年度、95年度薪資
    等所得各為533,240元、600,595元，名下有坐落台南縣佳里
    鎮田賦1筆；而被告係國中畢業，目前無業，之前從事傳銷
    事業及經營KTV，月收入約3萬元，名下有坐落台南縣鹽水鎮
    土地2筆、房屋1幢、汽車1輛；業經兩造陳明在卷，且有勞
    保局電子閘門查詢作業被保險人投保資料查詢及稅務電子閘
    門財產所得調件明細表在卷足憑；及本件事發緣由、侵害情
    節，暨被告不思正途代第三人向原告請求履行債務，其前揭
    言語及行為致原告所受精神上之痛苦程度等一切情狀，認原
    告請求被告賠償非財產上損害100萬元，尚嫌過高，應予核
    減為10萬元，方為適當。至逾此數額之請求，要難准許。
(四)、末按給付無確定期限者，債務人於債權人得請求給付時，經
    其催告而未為給付，自受催告時起，負遲延責任；其經債權
    人起訴而送達訴狀，或依督促程序送達支付命令，或為其他
    相類之行為者，與催告有同一之效力；遲延之債務，以支付
    金錢為標的者，債權人得請求依法定利率計算之遲延利息；
    但約定利率較高者，仍從其約定利率；應付利息之債務，其
    利率未經約定，亦無法律可據者，週年利率為百分之5；民
    法第229條第2項、第233條第1項及第203條分別定有明文。
    本件原告依侵權行為之法律關係，請求被告應給付之前開損
    害賠償金額，並未定有給付之期限，則原告據此請求被告給
    付原告10萬元，及自起訴狀繕本送達翌日即95年12月16日起
    至清償日止，按週年利率百分之5計算之利息，為有理由，
    應予准許。至逾此所為之請求，為無理由，應予駁回。
(五)、兩造其餘主張及所提證據，經本院審酌結果，均不影響本院
    所為前開論斷，爰不予一一審論，附此敘明。
四、本件原告勝訴部分係所命給付之金額未逾50萬元之判決，依
    民事訴訟法第389條第1項第5款規定，應依職權宣告假執行
    ；原告就此部分陳明願供擔保，聲請宣告假執行，應無必要
    。本院併依同法第392條第2項規定，依聲請宣告被告預供相
    當金額之擔保，得免為假執行。至於原告敗訴部分，其假執
    行之聲請已失所依附，應予駁回。
五、結論：原告之訴為一部有理由，一部無理由，依民事訴訟法
    第79條、第389條第1項第5款、第392條第2項，判決如主文
    。
中    華    民    國    97    年    7    月     9     日
                      民事第三庭  法  官  張季芬
上為正本係照原本作成。
如對本判決上訴，須於判決送達後廿日內向本院提出上訴狀。
中    華    民    國    97    年    7    月     9     日
                                   書記官  顏惠華


司法院資訊處製作；財團法人民間司法改革基金會備份。
